臺灣臺北地方法院交通事件裁定　　　　 96年度交聲字第673號
原處分機關　臺北市交通事件裁決所
受 處 分人
即 異 議人　榮民計程車業服務中心台北市分中心
代　表　人　沈興志
上列異議人因違反道路交通管理處罰條例案件，對於臺北市交通
事件裁決所於九十六年六月一日所為之處分 (原處分案號：北市
裁二字第裁22-AEV393442號、22-AEV393443號)，聲明異議，本
院裁定如下：
    主  文
原處分撤銷。
榮民計程車業服務中心台北市分中心不罰。
    理  由
一、按「汽車駕駛人，行經有燈光號誌管制之交岔路口，有紅燈
    右轉行為者，處新台幣（下同）六百元以上一千八百元以下
    罰鍰」；「汽車駕駛人駕駛汽車有違反本條例之行為，經交
    通勤務警察或依法令執行交通稽查任務人員制止時，不聽制
    止或拒絕停車接受稽查而逃逸者，除按各該條規定處罰外，
    處三千元以上六千元以下罰鍰。」，此道路交通管理處罰條
    例第五十三條第二項、第六十條第一項分別定有明文。
二、本件受處分人即異議人所有之車牌號碼057-CH號營業一般小
    客車，於九十六年三月十三日六時四十分許，由甲○○駕駛
    行經臺北市○○○路○段附近，於紅燈亮啟後，超越停止線
    ，紅燈右轉 (北轉西)，員警見狀立即鳴笛示意該車停車受
    檢，惟駕駛人不聽指揮手勢，未停車接受稽查，並加速逃逸
    ，而經臺北市政府警察局中山分局長安東路派出所員警，填
    製北市警交字第AEV393442號、AEV393443號通知單逕行舉發
    「紅燈右轉」及「違規經警攔查拒絕停車受檢逃逸」，並指
    定應到案日期（原訂九十六年四月十日，嗣延至九十六年四
    月二十三日），嗣榮民計程車業服務中心台北分中心代理人
    即駕駛人甲○○於應到案日期前向原處分機關提出申訴，經
    原處分機關請舉發單位調查結果，舉發單位雖認駕駛人確有
    前述違規行為，依違反道路交通管理事件統一裁罰基準及處
    理細則第四十三條、第四十四條、第四十七條規定，於九十
    六年六月一日依道路交通管理處罰條例第五十三條第二項、
    第六十條第一項及違反道路交通管理事件統一裁罰標準表等
    規定，各裁處受處分人罰鍰九百元及三千元，受處分人遂向
    原處分機關提出聲明異議狀，表示不服。案經原處分機關調
    查結果，因認舉發並無違誤，而移送本院處理，有卷附臺北
    市政府警察局舉發違反道路交通管理事件通知單（北市警交
    字第AEV393442號、AEV3 93443號）（詳本院卷第十四頁）
    、臺北市交通事件裁決所違反道路交通管理事件裁決書（處
    分
    案號：北市裁二字第裁22-AEV393442號22-AEV393443號）（
    詳本院卷第五頁附件）、聲明異議狀等件在卷足憑。
三、聲明異議意旨略以：受處分人所有上揭車牌號碼057-CH 號
    營業一般小客車之駕駛甲○○雖有在上揭時間，行經臺北市
    ○○○路2段附近，惟警員所舉發之各項違規，均屬警員依
    個人思維而列舉書寫，一般而言，駕駛人於車輛右轉時，須
    先看左方來車，再看右方來車，以利行車安全，此時車速極
    慢，若真有紅燈右轉違規，警員為何不當場攔停？若駕駛人
    真為加速逃逸，警員連記車號都來不及，怎有可能發現駕駛
    人是否有依規定繫上安全帶？是警員舉發之事項，無法令人
    心服口服云云（詳本院卷第四頁）。
四、經查：原處分機關以受處分人所有車號057－ＣＨ號之營業
    小客車，因駕駛人甲○○，於上揭時、地有前開之違規行為
    ，而依道路交通管理處罰條例第五十三條第二項、第六十條
    第一項，各裁處罰鍰九百元及三千元，固屬有據，惟按道路
    交通管理處罰條例之處罰，受舉發違反道路交通管理事件之
    受處罰人，認為受舉發之違規行為應歸責他人者，應於舉發
    違反道路交通管理事件通知單應到案日期前，檢附相關證據
    及足資辨識、通知應歸責人之證明文件，向處罰機關告知應
    歸責人，處罰機關應即另行通知應歸責人到案依法處理。逾
    期未依規定辦理者，仍依本條例各該違反條款規定處罰，道
    路交通管理處罰條例第八十五條第一項、違反道路交通管理
    事件統一裁罰基準及處理細則第三十六條規定甚詳。易言之
    ，如汽車駕駛人有違反道路交通管理處罰條例之行為，為警
    當場掣單舉發者，固應對汽車駕駛人為處罰，惟若舉發單位
    並非當場舉發，而係依道路交通管理處罰條例第七條之二規
    定逕行舉發者，此際舉發機關只能依上開規定對汽車所有人
    製單舉發，然如經汽車所有人在舉發通知單所載應到案日期
    前到案，並檢附相關證據及足資辨識、通知該應歸責之違規
    駕駛人之證明文件，向處罰機關告知應歸責人者，處罰機關
    即應依前揭道路交通管理處罰條例第八十五條第一項之規定
    另行通知該名違規駕駛人到案依法處理。查舉發單位於舉發
    本件交通違規後，受處分人已於到案期限內提出申訴，表明
    甲○○為本件實際駕駛人，並於陳述書上載明實際駕駛人蘇
    嘉之身分證字號、住址及聯絡電話，為原處分機關已知悉本
    件應歸責之違規駕駛人為甲○○，即無不能依前揭違反道路
    交通管理處罰條例第八十五條第一項規定另行通知該違規駕
    駛人到案依法處理之情形，則原處分機關仍逕以受處分人為
    裁罰對象，於法尚有未合。從而，自應由本院將原處分撤銷
    ，諭知本件之受處分人不罰，至駕駛人甲○○之前揭違規行
    為，自應由原處分機關另行依法處理，附予敘明。
據上論斷，應依道路交通案件處理辦法第二十條前段，裁定如主
文。
中　　華　　民　　國　　九十六　　年　八　月　三十一  日
          　　　    交通法庭法　官   蘇素娥
上正本證明與原本無異。
如不服本裁定，應於裁定送達後5日內向本院提出抗告狀。
                            書記官   林妙穗
中　　華　　民　　國　　九十六　　年　八　月　三十一  日
